【裁判字號】    88,易,3886
【裁判日期】    890607
【裁判案由】    違反商標法
【裁判全文】
臺灣臺中地方法院刑事判決                        八十八年度易字第三八八六號
    公  訴  人  台灣台中地方法院檢察署檢察官
    被      告  乙○○
    選任辯護人  曾慶崇
    被      告  丙○○
右列被告因違反商標法案件，經檢察官提起公訴（八十八年度偵字第一七九八九號）
，本院判決如左：
    主  文
乙○○、丙○○共同連續意圖欺騙他人，於有關類似商品之廣告，附加近似於他人註
冊商標圖樣而散布，各處有期徒刑肆月。如易科罰金，均以參佰元折算壹日。
扣案之旗幟陸面、名片柒盒、帽子捌佰頂及請柬壹張均沒收。
    事  實
一、乙○○、丙○○明知「生物元企業股份有限公司」（下稱生物元公司）係未經設
    立登記之公司，且明知如附件（一）所示之商標係甲○○○企業股份有限公司（
    以下簡稱甲○○○公司）於民國八十七年二月十六日向經濟部中央標準局（已更
    名為智慧財產局）登記註冊第00000000號，而取得商標專用權之註冊商
    標，指定使用於商標法施行細則第四十九條第一類肥料商品，專用期間自八十七
    年二月十六日起至九十七年二月十五日止，現仍在專用期間，詎為銷售丙○○所
    研發類似肥料之微生物酵素產品，於八十七年十一月間起，以生物元公司名義印
    製名片，由丙○○為實際負責人，乙○○則為梨山地區負責人，對外從事經營微
    生物酵素產品之業務，又其二人未經商標專用權人之授權，竟共同基於行銷之目
    的而意圖欺騙他人之概括犯意聯絡，於八十七年十一月初，由丙○○負責出資，
    由乙○○分別委託台中市○○路上不知情之某廠商及台中縣豐原市不知情之成衣
    店製作宣傳上開微生物酵素產品使用之請柬一百份、名片八盒、旗幟八面及帽子
    一千頂等廣告文書，於其上附加與上開甲○○○公司所享有商標專用權之商標圖
    樣近似之如附件（二）所示圖樣，先於八十七年十一月十四日在台中縣和平鄉梨
    山村松柏巷六號乙○○住處召開促銷微生物酵素產品之有機農法栽培座談會之前
    寄發請柬，復於座談會當日陳列帽子、名片、旗幟，並分送散布予客戶，而侵害
    甲○○○公司所享有上開商標專用權。嗣因甲○○○公司代表人鄒國鄉發現上情
    ，報警後，經警於八十八年七月一日下午五時二十分許，至上址搜索，並扣得旗
    幟六面、名片七盒、帽子八百頂、請柬一張。
二、案經甲○○○公司代表人鄒國鄉訴由台中縣警察局和平分局報請臺灣臺中地方法
    院檢察署檢察官偵查起訴。
    理  由
一、訊據被告乙○○於本院審理中固坦承利用未經設立登記之「生物元公司」名義對
    外經營銷售丙○○所研發類似肥料之微生物酵素產品之業務，惟否認有違反商標
    法之犯行，辯稱：伊是被丙○○所騙，丙○○告知甲○○○公司已改為生物元公
    司，不知甲○○○公司有商標云云，另訊據被告丙○○固承認在右揭座談會會場
    有陳列散布帽子、名片、旗幟之事，然矢口否認有何不法犯行，辯稱：伊並非生
    物元公司之負責人，先前乙○○有向伊提起要印製帽子、請柬等物，但內容並沒
    有詳談，八十七年十一月間剛印出來時，伊在乙○○家中看過上開物品，但乙○○要如何印製，伊無權過問，亦未答應以微生物酵素產品折抵上開物品印製費用
    ，且伊研發之微生物酵素產品與甲○○○公司之肥料不同云云。經查：
  (一)右揭犯罪事實，有旗幟六面、名片七盒、帽子八百頂、請柬一張（其上載有「生
    物元企業股份有限公司」、「臺灣負責人：丙○○」、「梨山負責人：乙○○」
    ）扣案可資佐證，及記載乙○○為生物元公司梨山負責人之名片一張、告訴人甲○○○公司所享有登記註冊第00000000號商標註冊證書影本一紙附卷可
    稽。
  (二)又被告乙○○於偵查中業已供稱：丙○○將其製造之微生物酵素產品委託伊在梨
    山販賣給果農，並分給伊利潤；請柬內容是伊與丙○○討論後定稿，在印製之前
    也給丙○○看過，名片帽子作好後，也有給丙○○看，他也同意在座談會那天發
    放，當日有二、三十民眾參加，發放後剩餘的宣傳品才放置伊的住處，製作上開
    宣傳品之費用是由伊先墊，後來丙○○給伊三、四箱微生物酵素產品抵銷等語（
    見偵查卷第九頁正面），復於本院審理中供稱：丙○○為生物元公司之實際負責
    人，他寫草稿要我去印請柬，‧‧‧，伊是負責梨山地區生物元產品之經銷，在
    帽子等物印製商標是為了開說明會而已，在梨山地區我是用生物元公司名義賣微
    生物酵素產品等語（見本院八十九年五月九日訊問筆錄），衡之常理，右揭有機
    農法栽培座談會議既係為促銷丙○○所製造之微生物酵素產品，而請柬、帽子、
    名片、旗幟等均係為宣傳上開產品使用，被告丙○○豈有不過問內容之理，參以
    被告既坦承座談會當天有在現場，負責開會之糕點、飲料等情（見偵查卷第十頁
    ），足認被告丙○○係生物元公司之負責人，且被告乙○○所言印製上開宣傳物
    品，係被告丙○○與其共同為之甚明，被告丙○○所辯，不足採信。
  (三)另被告丙○○雖辯稱其製造之微生物酵素產品與告訴人之肥料產品不同，然觀之
    告訴人之肥料產品上標示有：「效力：１生長促進效果、２活力效果３抗菌、殺
    菌效果４防蟲殺蟲效果５果實向上６形狀、色艷等向上」，而被告
    丙○○之微生物酵素產品上標示有：「１生長促進２加強抗病能力３防蟲驅蟲４
    提高甜度５確保果形正常色澤鮮艷６農藥殘毒淨除」，有其等提出之產品各一件
    附卷可憑，且被告乙○○於本院審理中亦供稱：二種產品均對果樹成長、果實甜
    美有效用，亦有抗病效果，而抗蟲效果則不太好，我自己都用甲○○○的產品，
    而一般梨山地區果農均用一般化學農藥，後來才用生物元的產品，一般人會認為
    甲○○○之產品及生物元的產品功能、效用均很類似等語（見本院八十九年五月
    二十三日審判筆錄），是被告丙○○製造上開產品過程即或與告訴人生產肥料之
    過程有異，惟二者功能大均相同，亦屬類似商品無訛。
  (四)再查，訊據本件告訴人甲○○○公司代表人鄒國鄉於警訊中指稱：被告丙○○曾
    在甲○○○公司擔任業務總經理等語，被告丙○○亦不否認其曾經是甲○○○公
    司之股東，而被告乙○○亦供承其曾販售及使用甲○○○之農藥，是被告二人顯
    然明知其等在與告訴人肥料商品類似之產品廣告宣傳文書上所附加如附件（二）
    所示圖樣，與告訴人所享有如附件（一）商標專用權之商標圖樣相似，亦堪認定
    。被告二人所辯，顯係卸責之詞，洵無足採。本件事證明確，被告二人犯嫌均堪
    認定。
二、被告二人係意圖欺騙他人，以行銷之目的，將如附件（二）所示之圖樣用於廣告
    上，並以「生物元公司」名義經營微生物酵素產品之業務，核其二人所為，均係
    犯商標法第六十二條第二款之侵害他人商標專用權罪，及違反公司法第十九條第
    一項之規定，應依同法條第二項之規定處斷。公訴人雖未就被告二人違反公司法
    部分之犯行起訴，惟此部分與公訴人已起訴經論罪之部分，有牽連犯之裁判上一
    罪關係，自為起訴效力所及，本院自得一併審理。被告二人就上開犯行，彼此有
    犯意之聯絡及行為之分擔，為共同正犯。被告二人先後二次侵害他人商標專用權
    犯行，時間緊接，犯意概括，所犯構成要件相同，為連續犯，均應依刑法第五十
    六條規定，以一罪論，並加重其刑。又被告二人所犯上開二罪間，有方法結果之
    牽連關係，應從較重之侵害他人商標專用權罪論處。爰審酌被告二人均無前科，
    有臺灣臺中地方法院檢察署刑案資料查註紀錄表可按，其犯罪之動機、目的、手
    段、侵害他人商標之內容及對被害人所生之損害，及犯罪後之態度、尚未與被害
    人達成和解等一切情狀，分別量處如主文所示之刑，並均諭知易科罰金之折算標
    準，以資懲儆。
三、扣案之旗幟六面、名片七盒、帽子八百頂、請柬一張非屬商標法第六十四條之仿
    冒商品，惟其均係被告二人所有供犯罪所用之物，且有沒收之必要，自應依刑法
    第三十八條第一項第二款之規定宣告沒收。
據上論斷，應依刑事訴訟法第二百九十九條第一項前段，公司法第十九條，商標法第
六十二條第二款，刑法第十一條前段、第二十八條、第五十六條、第五十五條、第四
十一條、第三十八條第一項第二款，罰金罰鍰提高標準條例第二條，判決如主文。
本案經檢察官陳順昌到庭執行職務
中      華      民      國      八十九      年      六    月      七    日
                                臺灣台中地方法院刑事第四庭
                                     法  官  卓  進  仕
右正本證明與原本無異。
如不服本判決，應於判決送達後十日內向本院提出上訴狀，上訴於臺灣高等法院臺中
分院（須附繕本）。
                                     書記官
中      華      民      國      八十九      年      六    月      八    日
附錄本判決論罪科刑之法條：
公司法第十九條
未經設立登記，不得以公司名義經營業務或為其他法律行為。
違反前項規定者，行為人各處一年以下有期徒刑、拘役或科或併科新台幣十五萬元以
下罰金，並自負其責；行為人有二人以上者，連帶負責，並由主管機關禁止其使用公
司名稱。
商標法第六十二條第二款
意圖欺騙他人，有左列情事之一者，處三年以下有期徒刑，拘役或科或併科新台幣二
十萬元以下罰金：
二、於有關同一商品或類似商品之廣告、標帖說明書價目表或其他文書，附加相同或
    近似於他人註冊商標圖樣而陳列或散布者。


司法院資訊處製作；財團法人民間司法改革基金會備份。
